【裁判字號】    97,易,1544
【裁判日期】    970530
【裁判案由】    詐欺
【裁判全文】
臺灣臺北地方法院刑事判決              97年度易字第1544號
公  訴  人  臺灣臺北地方法院檢察署檢察官
被      告  甲○○
                    （現另案在臺灣臺北看守所羈押中）
上列被告因詐欺案件，經檢察官提起公訴（97年度偵字第4432號
），嗣被告於本院準備程序就被訴事實為有罪之陳述，經受命法
官告知被告簡式審判程序意旨，並聽取被告、檢察官意見後，本
院合議庭裁定由受命法官獨任依簡式審判程序審理、判決如下：
    主  文
甲○○犯詐欺取財罪，累犯，處有期徒刑月，如易科罰金，以
新臺幣壹仟元折算壹日。
    事  實
一、甲○○前於民國89年間，因常業詐欺案件，經臺灣臺東地方
    法院於90年10月17日，以89年度訴字第250號判處有期徒刑1
    年4月確定，於94年11月7日因縮刑期滿而執行完畢出監。
二、詎甲○○猶不知悔改，於96年12月5日下午5時15分許，竟意
    圖為自己不法之所有，在臺北市某地撥打電話予臺北市捷運
    信義線CR580B工安經理乙○○訛稱：我係臺北市政府勞工局
    勞動檢查處第二科之檢查員楊世和，我朋友甲○○在工地附
    近掉錢，希望工地這邊先借予我朋友甲○○新臺幣（下同）
    2,000元急用，隔天我再拿錢到工地還等語，旋於同日下午5
    時45分許，甲○○親自抵達至臺北市○○區○○路5段臨15
    0─1號中強公園工務所乙○○辦公室內，向乙○○佯稱：被
    告係楊先生的朋友，因為掉了錢包，急需用錢，欲借2,000
    元急用，並於翌日拿錢到工地還等語，且甲○○提出身分證
    供乙○○影印，並在借據上簽名及簽寫「北市勞檢處第二課
    楊世維」文字，以取信於乙○○，致乙○○未注意「楊世維
    」非「楊世和」，而信以為真而陷於錯誤，並當場交付現金
    2,000元予甲○○受領。嗣於翌（6）日早上，乙○○電詢臺
    北市政府勞工局勞動檢查處總機，經告知該處無楊世維此人
    ，惟有楊世和之人；乙○○復於96年12月6 日下午電詢臺北
    市政府勞工局勞動檢查處之楊世和，經楊世和告知伊未打電
    話向乙○○借錢，而乙○○亦未見甲○○前來還錢，始察覺
    已受騙，迨於96年12月6日下午5時許報警，循線查悉上情。
三、案經乙○○訴由臺北市政府警察局信義分局報請臺灣臺北地
    方法院檢察署檢察官偵查起訴。
    理      由
壹、程序方面
一、按除被告所犯為死刑、無期徒刑、最輕本刑為3 年以上有期
    徒刑之罪或高等法院管轄第一審案件者外，於法院行準備程
    序進行中，被告先就被訴事實為有罪之陳述時，審判長得告
    知被告簡式審判程序之旨，並聽取當事人、代理人、辯護人
    及輔佐人之意見後，裁定進行簡式審判程序；且受命法官行
    準備程序，與法院或審判長有同一之權限；又簡式審判程序
    之證據調查，不受刑事訴訟法第159 條第1 項、第161 條之
    2 、第161 條之3 、第163 條之1 及第164 條至第170 條規
    定之限制，刑事訴訟法第273 條之1 第1 項、第279 條第2
    項前段、第273 條之2 分別定有明文。
二、查本件被告甲○○所犯為死刑、無期徒刑、最輕本刑為3 年
    以上有期徒刑以外之罪，且非高等法院管轄第一審之案件，
    其於準備程序就前揭被訴事實為有罪之陳述，經受命法官告
    知簡式審判程序之旨，並聽取當事人之意見後，本院合議庭
    認無不得或不宜改依簡式審判程序進行之處，爰依刑事訴訟
    法第27 3條之1第1項，爰裁定本件由受命法官獨任進行簡式
    審判程序，合先敘明。
貳、實體方面
一、上揭犯罪事實，業據被告甲○○於本院97年5 月27日準備程
    序、審判程序時均坦承不諱，核與證人乙○○於96年12月6
    日警詢、97年3 月18日偵訊時具結之證述情節大致相符，並
    有借款影本、臺北市政府警察局信義分局三張犁派出所受理
    刑事案件報案三聯單、陳報單、被告甲○○身分證正反面影
    本、公告及照片各1件在卷可稽（見偵卷，第6頁、第8至9頁
    、第26至27頁、第34至35頁），足見被告上開自白，核與事
    實相符。從而，本案事證明確，被告上開犯行洵堪認定。
二、核被告所為，係犯刑法第339條第1項之詐欺取財罪。查被告
    有如事實所示之犯罪科刑及執行情形，有卷附之臺灣高等法
    院被告前案紀錄表可稽，其於上開有期徒刑執行完畢後5 年
    內，再故意犯本件有期徒刑以上之罪，為累犯，應依刑法第
    47條第1 項規定，加重其刑。玆審酌被告犯後坦承犯罪，態
    度尚稱良好，並知道自己上開行為係錯誤，而有悔改之意，
    復酌本件起因係被告向銀行貸款承包台北捷運工程的工程，
    但是工程款有被扣，因此，被告挾怨報復騙2千元，並將2千
    元拿去台北市○○○路「正德堂」投入功德箱，且被告把自
    己的身分證影印給告訴人乙○○，並有上開筆錄、借據在卷
    可佐，及本件尚未達成和解，與考量其犯罪動機、目的、手
    段、詐欺之金額及暨其犯罪後之態度等一切情狀，爰量處如
    主文所示之刑，併斟酌被告五專畢業，經濟情況不富裕等情
    ，有被告個人基本資料查詢結果在卷可參（見偵卷第7 頁）
    ，乃諭知如易科罰金從輕以新臺幣1,000元折算1日之折算標
    準。
三、至於檢察官以被告自71年迄今多次詐欺犯行，且經法院判決
    有罪確定，更為本件而假借公務機關之名行詐騙之實，爰具
    體求處有期徒刑8月等語；惟查本件被告雖有上開詐欺取財2
    千元之事實，然其提供自己甲○○真實身分證正反面影本交
    付予告訴人，且詐騙受害金額僅2 千元數量，而詐欺取財犯
    行情節輕微，復酌本件起因係被告向銀行貸款承包台北捷運
    工程的工程，但是工程款有被扣，因此，被告挾怨報復騙2
    千元之不正常心態所致，爰依罪刑相當原理之均衡，倘本案
    判處有期徒刑8 月，與其前案及考量本件犯罪情節比較以觀
    ，應屬過重，因此，本件乃量處如主文所示之刑，併諭知如
    易科罰金從輕以新臺幣1,000元折算1日之折算標準，用啟自
    新，併此敘明。
據上論斷，應依刑事訴訟法第273條之1第1 項、第299條第1項前
段，刑法第339條第1項、第47條第1項、第41條第1項前段，刑法
施行法第1條之1，判決如主文。
本案經檢察官王育珍到庭執行職務。
中    華    民    國    97  年  5   月      30        日
                  刑事第十六庭  法  官  施添寶
以上正本證明與原本無異。
如不服本判決應於收受本判決後10日內向本院提出上訴書狀，並
應敘述具體理由，如未敘述上訴理由者，應於上訴期間屆滿後20
日內補提理由書狀於本院（均須按他造當事人之人數附繕本）「
切勿逕送上級法院」。告訴人或被害人如對於本判決不服者，應
具備理由請求檢察官上訴，其上訴期間之計算係以檢察官收受判
決正本之日期為準。
                                書記官  陳弘文
中    華    民    國    97  年  5   月      30        日
附錄本案論罪科刑所犯法條全文：
刑法第339條
意圖為自己或第三人不法之所有，以詐術使人將本人或第三人之
物交付者，處五年以下有期徒刑、拘役或科或併科一千元以下罰
金。
以前項方法得財產上不法之利益或使第三人得之者，亦同。
前二項之未遂犯罰之。


司法院資訊處製作；財團法人民間司法改革基金會備份。
